【裁判字號】    90,易,2312
【裁判日期】    900814
【裁判案由】    竊盜等
【裁判全文】
臺灣高雄地方法院刑事判決                          九十年度易字第二三一二號
    公  訴  人  臺灣高雄地方法院檢察署檢察官
    被      告  乙○○
    選任辯護人  沈榮生律師
右列被告因竊盜等案件，經檢察官提起公訴（九十年度偵字第四一九號），本院判決
如左：
    主  文
乙○○竊盜，處拘役肆拾日，如易科罰金，以佰元折算壹日。
    事  實
一、乙○○住於高雄縣鳳山市○○路一三九號透天庴房屋之二樓以上，該處一樓部分
    租予「全國電子專賣店」開設店面，乙○○於民國八十九年十月六日二十二時許
    ，欲自上開房屋內一樓店面後方之側門外出修理機車時，因見甲○○所有之國際
    牌ＧＤ─九０型行動電話一支置放於廁所與側門間之桌上，見有機可乘，乃順手
    竊取，得手後即外出修車，嗣因甲○○向乙○○之祖母詢問行動電話之下落，乙
    ○○乃將該行動電話託其祖母於翌日交還予甲○○。
二、案經高雄縣警察局鳳山分局報請台灣雄地方法院檢察署檢察官偵查起訴。
    理  由
一、訊之被告矢口否認有何竊盜之犯行，辯稱：八十九年十月六日晚上，伊回到高雄
    縣鳳山市○○路一三九號住處，於上廁所後要出門，見廁所外桌上置有一支國際
    牌ＧＤ─九０型行動電話，以為係伊所使用之行動電話，即順手拿取後出門，嗣
    後發現已返還被害人甲○○云云。惟查，本件被害人甲○○任職於開設於上開房
    屋一樓之全國專賣店，平日下班時結帳時，其與同事會將個人物品置於後方之桌
    上，而被告取走被害人甲○○之行動電話時，桌上同時有另二支ＮＯＫＩＡ行動
    電話，此業據被告乙○○於警訊時（見警卷第一頁反面）及被害人甲○○於警訊
    、偵查中陳述明確（分別見警卷第四頁反面、偵查卷二十六頁反面），且上開房
    屋一樓係出租他人開設店面使用，一樓後方並非被告家人單獨使用之空間，而被
    告取走被害人甲○○上述行動電話時係要出門修理機車，亦據被告於審理中供述
    明確，則被告在有他人共同使用之空間見被害人甲○○所有ＧＤ─九０行動電話
    與另二支行動電話同置於桌上，且其並無何緊急事情之情形下，實難認被告當時
    係誤認被害人所有上述行動電話係其所使用而予拿取；又被告雖證人李瑞琪於審
    理中證稱曾於八十九年九月份將其所有之ＧＤ─九０行動電話借予被告使用，並
    所稱多次將手機借予被告使用，且時間甚長，八十九年九月份借予被告後被告好
    像至今年始返還等語（見本院九十年八月七日審理筆錄），惟行動電話係供個人
    連絡之用，並搭配個人連絡之門號使用，且使用門號縱不使用亦有月租費等費用
    ，證人與被告僅係普通之朋友，其購買行動電話並申請門號後，長期不使用並多
    次將行動電話機具借予被告，其所證稱之內容不合常理，參之被告於偵查中提出
    其所有之國際牌ＧＤ─九０型行動電話時，其使用門號為0000000000
    號、手機之序號000000000000000號，惟經向上開門號之台灣大
    哥大股份有限公司查詢上開門號於八十九年十月一日起至同年十月六日止（即被
    害人甲○○失竊手機前之時間）所搭配之手機序號，查知上開門號於上開時間所
    使用之手機序號為000000000000000號，有該公司九０資警六０
    五九九號函一紙在卷可憑，被告所有之門號0000000000號根本未搭配
    上開所提出之序號000000000000000號國際牌ＧＤ─九０型行動
    電話使用，至審理中始改稱八十九年十月時係使用證人李瑞棋之行動電話，證人
    李瑞棋所證述之內容顯係附合被告之詞，被告所辯不足採信，罪證明確，被告犯
    行堪以認定。
二、核被告所為，係犯刑法第三百二十條第一項之竊盜罪。審酌被告因見被害人上述
    手機置於桌上一時貪念順手竊走，而翌日即已返還被害人，且被告前未曾有犯罪
    之前科紀錄，有其其台灣高雄地方法院檢察署刑案資料查註紀錄表、台灣高等法
    院被告全國前案紀錄表及台灣高雄地方法院被告院內索引卡紀錄表各一份在卷可
    查，平日之素行良好等一切情狀，量處如主文所示之刑，並諭知易科罰金之折算
    標準。又被告於行為後，刑法第四十一條業於九十年一月十日修正公布施行，並
    於同年月十二日生效，依修正前之刑法第四十一條規定：「犯最重本刑為三年以
    下有期徒刑以下之刑之罪，而受六個月以下有期徒刑或拘役之宣告，因身體、教
    育、職業或家庭之關係，執行顯有困難者，得以一元以上三元以下折算罰金」，
    惟修正後之刑法第四十一條第一項規定「犯最重本刑為五年以下有期徒刑以下之
    刑之罪，而受六個月以下有期徒刑或拘役之宣告，因身體、教育、職業或家庭之
    關係或其他正當理由，執行顯有困難者，得以一元以上三元以下，易科罰金。但
    確因不執行所宣告之刑，難收矯正或難以維持法秩序者，不在此限」。比較上開
    新舊法，以新法較有利於被告，依刑法第二條第一項前段之規定，應適用裁判時
    之法律，爰予諭知易科罰金之折算標準。
三、（一）本件公訴意旨另以：被告乙○○於八十九年十月六日二十二時許，因見被
    害人甲○○於上開店內倉庫結帳時，將名片夾一只（內有身分證及合作金庫提款
    卡各一張）連同上開所述之國際牌ＧＤ─九０型行動電話一支置放於倉庫外面桌
    上，適乙○○自外返回，見有機可趁，竟意圖為自己不法之所有，竊取上開皮包
    。嗣被告乙○○於得知該提款卡密碼後，因與被害人甲○○相識，為免遭人認出
    ，即與一名不詳姓名成年男子共同意圖為自己不法之所有，並基於概括之犯意，
    連續於同年十月九日上午十時許，在高雄市○○區○○路臺灣銀行及高雄銀行楠
    梓分行之自動提款機，由該不詳姓名之成年男子輸入提款卡，盜按該提款卡密碼
    之不正當方法，取得被害人甲○○上開帳號內之現金共新台幣二萬五千元，因認
    被告乙○○涉有違法自自動付款設備取得他財物罪嫌等語。
    （二）按犯罪事實應依證據認定之，無證據不得推定其犯罪事實；不能證明被告
    犯罪者，應諭知無罪之判決，刑事訴訟法第一百五十四條、第三百零一條第一項
    分別定有明文。而刑事訴訟法上所謂認定犯罪事實之證據，係指足以認定被告確
    有犯罪行為之積極證據而言，如未能發現相當證據或證據不足以證明，自不能以
    推測或擬制之方法，以為裁判基礎，此有最高法院二十九年上字第三一○五號判
    例及四十年台上字第八十六號判例可供參照；又認定犯罪事實，所憑之證據，雖
    不以直接證據為限，間接證據亦包括在內，然無論直接或間接證據，其為訴訟上
    之證明，須於通常一般之人均不致於有所懷疑，而得確信其為真實之程度者，始
    得據之為有罪之認定，倘其證明尚未達到此一程度，而有合理性懷疑之存在時，
    即無從為有罪之認定，此亦有最高法院七十六年台上字第四九八六號判例可資參
    照。
    （三）訊之被告乙○○對於在上開時地拿取被害人甲○○行動電話一事固不諱言
    ，惟堅決否認有何竊盜及盜領被害人甲○○所遺失提款卡內金錢之犯行，辯稱：
    伊於八十九年十月六日晚上在高雄縣鳳山市○○路一三九號住處，僅有拿取國際
    牌ＧＤ─九０型行動電話一支，當時並未見到被害人劉鳳之嬌之皮包及提款卡證
    件等語。經查，本件公訴意旨認被告有竊盜及盜領被害人甲○○之皮包（含提款
    卡及身分證）等犯行，無非以被害人甲○○之指訴為其論據，惟查，本件被害人
    甲○○於警訊時指述：八十九年十月九日發現提款卡及身分證不見等語（見警卷
    第三頁反面），（發現手機不見時）並未發現名片夾也丟掉等語（見警卷第五頁
    反面），於審理中復指述稱：當天打卡下班時發現手機不見，手機是我同事幫我
    放在後面桌上，我不確定證件及皮夾是否放在後面桌上等語，及我是十月八日早
    上要領錢才發現皮夾及證件不見，手機是八月六日發現不見的等語（均見本院九
    十年八月七日訊問筆錄）；顯見被害人並無法確定其皮夾（含提款卡及身分證）
    是與上開手機一同置於桌上而遺失，又被害人甲○○之提款卡經盜領，經警方調
    閱款機錄影帶，盜領之人並非被告，有翻攝之相片二張附卷可稽，且亦無任何證
    據證明該盜領之人係受被告之託盜領上開提款卡內之金錢，從而本件自難認被害
    人甲○○所有之上開提款卡係行動電話一同為被告所竊取並予盜領，自應被告所
    辯尚足採信；此外復查無其他積極證據足認被告有何上開竊盜及違法自自動付款
    設備取得他財物之犯行，依上開說明，自屬犯罪不能證明，本應為無罪之諭知，
    惟公訴意旨認此部分有關竊盜之犯行與上開有罪部分為事實之擴張減縮屬單純一
    罪，有關違法由自動付款設備取得他財物之犯行，與上開有罪部分有方法結果之
    牽連犯裁判上一罪之關係，爰均不另為無罪之諭知。
據上論斷，應依刑事訴訟法第二百九十九條第一項前段、第三百零一條第一項、刑法
第三百二十條第第一項、第二條第一項前段、第四十一條第一項、罰金罰鍰提高標準
條例第一條前段、第二條判決如主文。
中    華    民    國      九十      年      八      月      十四        日
                                  臺灣高雄地方法院刑事庭
                                      法  官    林 俊 寬
右正本證明與原本無異。
如不服本判決，應於判決送達後十日內，向本院提出上訴狀。
                                      書記官    李 文 廣
中    華    民    國      九十      年      八      月      十四        日
附錄本判決論罪科刑之法條
刑法第三百二十條
意圖為自己或第三人不法之所有，而竊取他人之動產者，為竊盜罪，處五年以下有期
徒刑、拘役或五百元以下罰金。
意圖為自己或第三人不法利益，而竊佔他人之不動產者，依前項之規定處斷。
前二項之未遂犯罰之。


司法院資訊處製作；財團法人民間司法改革基金會備份。
